臺灣臺中地方法院刑事判決　　　　　　　95年度易字第3517號
公　訴　人　臺灣臺中地方法院檢察署檢察官
被　　　告　丁○○
上列被告因公共危險案件，經檢察官提起公訴（九十五年度偵字
第二三二六八號），本院判決如下：
    主    文
丁○○失火燒燬如附表所示之物，致生公共危險，處拘役伍拾伍
日，如易科罰金，以銀元佰元即新臺幣玖佰元折算壹日。
    犯罪事實
一、丁○○有抽煙之習慣，平日與其父蘇炎烇（業經檢察官另為
    不起訴處分確定）同住於臺中縣沙鹿鎮○○里○○○街二十
    八號。丁○○於民國九十四年二月一日一時許，在上址住處
    三樓房間內抽煙後，詎其應注意該房間北側屬木質隔間並置
    有有易燃物品，若未將點燃之香煙確實熄滅，稍有不慎，易
    燃燒到屋內之易燃物品致引發火災，且依當時情形，又無不
    能注意之情事，竟疏未注意將其所點燃之香菸熄滅即拿取衣
    物下樓至浴室洗澡。嗣於同日一時三十分許，前開未熄滅之
    煙蒂引燃房間內之易燃物而自丁○○房間內床鋪東北側附近
    起火燃燒，並自臺中縣沙鹿鎮○○里○○○街二八號三樓延
    燒至臺中縣沙鹿鎮○○里○○○街二六號三樓、二四號三樓
    及臺中縣沙鹿鎮○○路一五一號三樓，致臺中縣沙鹿鎮○○
    里○○○街二八號三樓內之衣物、日光燈、桌燈、木製隔間
    牆、製麵機、包麵袋、木質床鋪、床墊、塑膠整理箱、小木
    桌、延長線等物均遭燒燬，並燒燬臺中縣沙鹿鎮○○里○○
    ○街二六號三樓內之佛像、影印機、電子琴、藥材、棉被、
    木質拜墊、熱水器及魚缸等物，且造成臺中縣沙鹿鎮○○路
    一五一號三樓玻璃窗戶、電線及水管等物被燒燬，並致臺中
    縣沙鹿鎮○○里○○○街二四號三樓牆壁龜裂，因而致生公
    共危險。嗣經臺中縣消防局即時前往灌救，始未釀成重大災
    害。
二、案經臺中縣警察局清水分局報請及丙○○、甲○○訴請臺灣
    臺中地方法院檢察署檢察官偵查起訴。
    理    由
壹、認定犯罪事實所憑之證據及論罪科刑：
一、按被告以外之人於審判外之言詞或書面陳述，除法律有規定
    者外，不得作為證據，刑事訴訟法第一百五十九條第一項固
    定有明文。惟被告以外之人於審判外之陳述，雖不符前四條
    之規定，而經當事人於審判程序同意作為證據，法院審酌該
    言詞陳述或書面陳述作成時之情況，認為適當者，亦得為證
    據，同法第一百五十九條之五第一項亦定有明文，是被告對
    證人（包括立於證人地位之共犯）之詰問權雖為被告應受保
    障之訴訟權能之一，但尚非不得拋棄。查本件被告丁○○均
    不爭執證人鄭美華、蘇炎烇、石萬全於警詢中證述之證據能
    力（見本院卷第二二頁），本院審酌上開證人鄭美華、蘇炎
    烇、石萬全警詢筆錄作成時之情況，認為適當，爰依刑事訴
    訟法第一百五十九條之五第一項之規定，認均為傳聞法則之
    例外，有證據能力。
二、訊據被告丁○○矢口否認有何公共危險犯行，辯稱：我當天
    有吸菸，我的菸灰缸是鐵製的，有將菸蒂弄熄才下樓洗澡，
    起火的原因應該是隔壁神壇燒過來的，我認為和我的吸菸沒
    有關係等語。惟查：
  (一)被告丁○○於九十四年二月一日零時五十五分許在其位於臺
    中縣沙鹿鎮○○里○○○街二八號三樓房間內卸妝、點燃香
    菸吸食，並於同日一時五分許，拿取衣物下樓洗澡等情，業
    據被告丁○○於警詢時供承明確（見警卷第二頁、第二二頁
    、第二四頁），證人即臺中縣沙鹿鎮○○里○○○街二六號
    之住戶鄭美華於警詢時證稱：伊大約九十四年二月一日一時
    二十分許，聽到異聲及臭味，伊就前往三樓查看，看到北側
    跟隔壁沙鹿鎮○○○街二八號公用烤漆板中間部分有濃煙及
    紅色火光冒出，當時伊三樓未燃燒等語（見警卷第一九頁至
    第二○頁），而證人即臺中縣沙鹿鎮○○路一五一號住戶石
    萬全於警詢時亦證稱：伊聽到鄰居喊失火才知道起火，當時
    約為九十四年二月一日一時四十五分許，伊起床後自沙鹿鎮
    ○○路一五一號南側防火巷側門出來，看到國昌三街二八號
    北側第一個窗戶已有火舌冒出，異物掉落，無法出去，便由
    西面側門出去，伊出來後正面看到是國昌三街二八號火勢猛
    烈，火舌冒出，國昌三街二六號因前面密封式，只看到前面
    窗戶濃煙冒出等語（見警卷第二九頁至第三○頁），且參以
    卷附臺中縣消防局沙鹿分隊火災出動觀察紀錄可知，本件臺
    中縣消防局沙鹿分隊至火災現場搶救之情形係記載「到達現
    場時，先利用朝天瞄子向二六號、二八號三樓射水防護防止
    延燒後，立即佈水線一線先由二八號進入後，再佈另一水線
    由二六號進入內部射水將火勢撲滅」等文字，可見臺中縣消
    防局沙鹿分隊至現場滅火救災時，係先進入被告丁○○所居
    住之臺中縣沙鹿鎮○○里○○○街二八號三樓滅火，再至臺
    中縣沙鹿鎮○○里○○○街二六號三樓內部滅火，應無疑義
    。而本件火災經臺中縣消防局勘查結果，認為依本件現場燃
    燒後之狀況，國昌三街二四號及自立路一五一號二戶明顯受
    延燒所致，國昌三街二六號三樓鐵架輕微受燒變色，其上擺
    放之木質神像輕微受燒炭化並向北側掉落，且夾層上擺放之
    棉被、塑膠物品等雜物清晰可見，另其與國昌三街二八號交
    界之鐵質隔間烤漆浪板受燒向國昌三街二八號側變形、彎曲
    ，顯示火流來自北側國昌三街二八號，而國昌三街二八號位
    居先行搶救之處，仍造成其三樓中間被告丁○○房間木質隔
    間裝潢等物品嚴重燒失現象，研判國昌三街二八號，應為最
    初起火戶，且被告丁○○居住之國昌三街二八號僅三樓受燒
    並以中間被告丁○○房間床鋪東北側附近燒損程度最為嚴重
    ，其中北側木質隔間裝潢架構嚴重燒失不復存，床鋪底座東
    北側部分燒失，其旁之塑膠整理箱內衣物亦嚴重燒失，研判
    三樓中間被告丁○○房間床鋪東北側附近，應受較長時間之
    燃燒，應為最初起火點，並排除小孩玩火、電氣因素，此有
    臺中縣消防局九十四年二月二十四日消調字第○九四○○○
    二六六八號函附火災調查報告書一份在卷足憑，此為專業機
    關本於專業知識及經驗所得之結論，自可憑信。被告丁○○
    亦自承離開房間睡前有點燃香菸吸食之情形，顯見本件火災
    確係因被告丁○○於房間內抽菸後，未確實將點燃之香菸熄
    滅所引起，被告丁○○辯稱伊有將菸蒂弄熄在鐵製菸灰缸等
    語，顯係臨訟卸責之詞，殊無可採。
  (二)證人即被告丁○○之父蘇炎烇雖於警詢時證稱：九十四年二
    月一日一時許，伊妻聽到異聲及煙味就叫伊去三樓查看，伊
    上樓看到隔壁國昌三街二六號三樓鐵皮隔間有濃煙及火舌冒
    出，伊不知道起火點在何處，只知道隔壁三樓是神明廳，但
    是伊有看到火及煙從隔壁國昌三街二六號三樓鐵皮間冒出等
    語（見警卷第二六頁至第二七頁），惟被告丁○○所居住之
    國昌三街二八號三樓房間內受燒最嚴重之部分係房間床鋪東
    北側附近，若火勢係由臺中縣沙鹿鎮○○○街二六號三樓延
    燒至被告丁○○所居住之國昌三街二八號三樓，則依卷附之
    臺中縣消防局火場勘查現場位置圖（圖三）所示相關位置可
    知，被告丁○○所居住之房間與國昌三街二六號三樓相鄰之
    部分為被告丁○○房間床鋪南側及桌子所在之位置，然此二
    部分並非受燒最嚴重之部分，可見被告丁○○房間床鋪南側
    及桌子所在之位置受燃燒之時間較被告丁○○房間床鋪東北
    側附近受燃燒之時間為短，衡情，火勢實不可能係由臺中縣
    沙鹿鎮○○○街二六號三樓延燒至被告丁○○所居住之臺中
    縣沙鹿鎮○○○街二八號三樓，證人蘇炎烇上開證述，顯係
    迴護被告丁○○之詞，尚難憑採。
  (三)綜上所述，本件火災起火之原因，確係被告丁○○於上開時
    、地，因吸菸後，未確實熄滅菸蒂而引燃房間內之易燃物，
    進而延燒至臺中縣沙鹿鎮○○里○○○街二六號三樓、二四
    號三樓及臺中縣沙鹿鎮○○路一五一號三樓，因而燒燬上開
    建物內之衣物、日光燈、桌燈、木製隔間牆、製麵機、包麵
    袋、木質床鋪、床墊、塑膠整理箱、小木桌、延長線、佛像
    、影印機、電子琴、藥材、棉被、木質拜墊、熱水器、魚缸
    、窗戶玻璃、電線、水管及牆壁等物品，應堪認定。此外，
    並有臺中縣消防局火場勘查現場位置圖三紙、火場照片三十
    幀、火災現場勘查人員簽到表三紙、臺中縣消防局沙鹿分隊
    火災出動觀察紀錄一紙、臺中縣消防局火災原因調查報告書
    一份在卷可稽。本件事證明確，被告丁○○公共危險之犯行
    ，堪以認定。
三、被告行為後，刑法及刑法施行法業於九十四年二月二日經總
    統以華總一義字第○九四○○○一四九○一號令修正公布，
    並於九十五年七月一日施行。按行為後法律有變更者，適用
    行為時之法律，但行為後之法律有利於行為人者，適用最有
    利於行為人之法律，現行刑法第二條第一項定有明文。此條
    規定乃與刑法第一條罪刑法定主義契合，而貫徹法律禁止溯
    及既往原則，係規範行為後法律變更所生新舊法律比較適用
    之準據法，是刑法第二條本身雖經修正，但刑法第二條既屬
    適用法律之準據法，本身尚無比較新舊法之問題，應一律適
    用裁判時之現行刑法第二條規定以決定適用之刑罰法律，先
    予辨明。又以本次刑法修正之比較新舊法，應就罪刑有關之
    共犯、未遂犯、想像競合犯、牽連犯、連續犯、結合犯，以
    及累犯加重、自首減輕暨其他法定加減原因（如身分加減）
    與加減例等一切情形，本於統一性及整體性原則，綜其全部
    罪刑之結果而為比較（最高法院九十五年五月二十三日九十
    五年度第八次刑庭會議決議參照）。茲就本件新舊法比較結
    果說明如下：
  (一)修正後刑法第三十三條第五款規定「罰金：新臺幣一千元以
    上，以百元計算之。」，與修正前刑法第三十三條第五款規
    定「罰金：一元以上。」不同。比較新舊法結果，以舊法較
    有利於行為人，新法並無對被告較為有利之情形，故依刑法
    第二條第一項前段規定，本案關於刑法第一百七十五條第三
    項之法定刑罰金部分，自應適用行為時之法律即修正前刑法
    第三十三條第五款規定決定其罰金部分之法定刑。
  (二)又被告行為後，罰金罰鍰提高標準條例第二條業已刪除，而
    刑法第四十一條第一項前段關於易科罰金之折算標準已由舊
    法之銀元一百元、二百元、三百元修正為新臺幣一千元、二
    千元、三千元，因屬科刑規範事項之變更，其折算標準為裁
    判時所應諭知，自有就新舊法規定比較之必要，經比較新舊
    法結果，被告行為後之新法並未較有利於被告，是依刑法第
    二條第一項前段之規定，本件應適用被告行為時之舊法即依
    修正前刑法第四十一條第一項前段、修正前罰金罰鍰提高標
    準條例第二條之規定，諭知以銀元三百元折算一日為易科罰
    金之折算標準，並依上開規定諭知易科罰金之折算標準。
  (三)被告行為後，業已增訂刑法施行法第一條之一，並規定：「
    中華民國九十四年一月七日刑法修正施行後，刑法分則編所
    定罰金之貨幣單位為新臺幣。九十四年一月七日刑法修正時
    ，刑法分則編未修正之條文定有罰金者，自九十四年一月七
    日刑法修正施行後，就其所定數額提高為三十倍。但七十二
    年六月二十六日至九十四年一月七日新增或修正之條文，就
    其所定數額提高為三倍」，是就現行刑法中，有關於罰金刑
    處罰之規定，即有就新舊法比較之必要，惟經比較增訂之刑
    法施行法第一條之一與被告行為時之罰金罰鍰提高標準條例
    第一條前段、現行法規所定貨幣單位折算新臺幣條例第二條
    結果，二者規定適用之結果並無不同，則本件即依被告行為
    時之舊法即依罰金罰鍰提高標準條例第一條前段為法條適用
    之依據。
  (四)綜合上述修正前後刑法第三十三條第五款、第四十一條第一
    項前段及刑法施行法第一條之一適用情形綜合比較結果，修
    正後刑法及刑法施行法之規定並非較有利於被告，參酌修正
    後刑法第二條第一項前段、但書規定之「從舊從輕」原則，
    本案應適用修正前刑法及罰金罰鍰提高標準條例第一條前段
    、修正前罰金罰鍰提高標準條例第二條、現行法規所定貨幣
    單位折算新臺幣條例第二條為法條適用之依據。
四、按所謂燒燬，係指火力燃燒，喪失物之效用而言，必須其物
    喪失主要效用而言（最高法院七十六年度臺上字第八二三○
    號、九十五年臺上字第一九八四號、八十九年度臺上字第二
    四九五號裁判意旨參照），本件被告丁○○因吸菸不慎引起
    火災而延燒至臺中縣沙鹿鎮○○里○○○街二六號三樓、二
    四號三樓及臺中縣沙鹿鎮○○路一五一號三樓，惟臺中縣沙
    鹿鎮○○里○○○街二八號三樓及二六號三樓均係以鐵架烤
    漆浪板加建，惟依卷附之火場照片觀之，僅國昌三街二八號
    三樓及二六號三樓公用之烤漆浪板有彎曲變形，而臺中縣沙
    鹿鎮○○里○○○街二四號三樓僅水泥牆龜裂，另臺中縣沙
    鹿鎮○○路一五一號三樓僅窗戶玻璃破裂，上開建物本身並
    未達獨立燃燒、喪失效用之程度，復按刑法上失火罪等保護
    之法益為一般社會之公共安全，雖私人財產亦同時受其侵害
    ，但本罪係列入公共危險罪章內，自以社會公安之法益為重
    ，故其罪數應以行為之個數定之，又一失火行為所燒燬之對
    象縱然不同，但行為僅有一個，應為整體的觀察，故以一個
    失火行為燒燬一住宅等以外他人所有之物並延燒分屬三人所
    有之上開物品，仍應僅成立一罪。本件被告丁○○僅有一失
    火行為，是僅成立一罪，是核被告丁○○所為，係犯刑法第
    一百七十五條第三項之失火燒燬住宅等以外之他人所有物罪
    。公訴人雖認被告丁○○於上開時地，因吸菸不慎引發火災
    ，係犯刑法第一百七十三條第三項之失火燒燬現供人使用及
    之住宅及現有人所在之建築罪，惟臺中縣沙鹿鎮○○里○○
    ○街二八號三樓、二六號三樓、二四號三樓及臺中縣沙鹿鎮
    ○○路一五一號三樓並未因此而喪失物之效用等情，已如前
    述，且據被告丁○○於本院審理時供稱臺中縣沙鹿鎮○○○
    街二八號、二六號、二四號目前仍供人使用等情無誤（見本
    院卷第九二頁），故被告應係成立刑法第一百七十五條第三
    項之失火燒燬住宅等以外之他人所有物罪，公訴意旨容有未
    洽，惟社會基本事實同一，本院自得變更起訴法條。爰審酌
    被告丁○○素行、所生危害，已與告訴人甲○○調解成立，
    有本院九十六年度中調字第一二四號調解程序筆錄一份在卷
    可參，惟尚未與告訴人丙○○達成和解並賠償損害及犯後猶
    飾詞否認犯行，態度不佳等一切情狀，量處如主文所示之刑
    ，並依修正前刑法第四十一條第一項前段及修正前罰金罰鍰
    提高標準條例第二條之規定，諭知易科罰金之折算標準。
貳、有關聲請調查證據之說明：
一、按當事人、代理人、辯護人或輔佐人聲請調查之證據，法院
    認為不必要者，得以裁定駁回之；證據不能調查者、與待證
    事實無重要關係者、待證事實已臻明瞭無再調查之必要者、
    同一證據再行聲請者，應認為不必要調查之證據，刑事訴訟
    法第一百六十三條之二定有明文。
二、本件被告丁○○雖聲請另行鑑定本件火災發生之原因，然被
    告丁○○並未能具體指出臺中縣消防局火災原因調查報告書
    所為之火災原因研判有何不足採信之處，依據上開說明，本
    院認為待證事實已臻明瞭，本項證據調查並無必要，附此敘
    明。
據上論斷，應依刑事訴訟法第二百九十九條第一項前段，第三百
條，刑法第二條第一項前段、第一百七十五條第三項、修正前刑
法第三十三條第五款、第四十一條第一項前段，罰金罰鍰提高標
準條例第一條前段、修正前罰金罰鍰提高標準條例第二條、現行
法規所定貨幣單位折算新臺幣條例第二條，判決如主文。
本案經檢察官乙○○到庭執行職務。
中　　華　　民　　國　　96　　年　　 3 　　月　　1　　日
                  刑事第九庭    審判長法  官  周瑞芬
                                      法  官  何世全
                                      法  官  余德正
以上正本證明與原本無異。
如不服本判決，應於送達後十日內向本院提出上訴狀（須附繕
本），上訴於臺灣高等法院臺中分院。
                                      書記官  廖日晟
中　　華　　民　　國　　96　　年　　 3 　　月　　1　　日
附錄論罪科刑法條
刑法第175條
放火燒燬前二條以外之他人所有物，致生公共危險者，處一年以
上七年以下有期徒刑。
放火燒燬前二條以外之自己所有物，致生公共危險者，處三年以
下有期徒刑。
失火燒燬前二條以外之物，致生公共危險者，處拘役或三百元以
下罰金。
附表：
┌───────────┬───────────────┐
│ 建    物    地    址 │  燒      燬      物      品  │
├───────────┼───────────────┤
│臺中縣沙鹿鎮三鹿里國昌│衣物、日光燈、桌燈、木製隔間牆│
│三街二八號三樓        │、製麵機、包麵袋、木質床鋪、床│
│                      │墊、塑膠整理箱、小木桌、延長線│
├───────────┼───────────────┤
│臺中縣沙鹿鎮三鹿里國昌│佛像、影印機、電子琴、藥材、棉│
│三街二六號三樓        │被、木質拜墊、熱水器、魚缸    │
├───────────┼───────────────┤
│臺中縣沙鹿鎮三鹿里國昌│牆壁                          │
│三街二四號三樓        │                              │
├───────────┼───────────────┤
│臺中縣沙鹿鎮三鹿里國昌│窗戶玻璃、電線、水管          │
│三街二八號三樓        │                              │
└───────────┴───────────────┘
